【裁判字號】    95,上易,776
【裁判日期】    950713
【裁判案由】    詐欺等
【裁判全文】
臺灣高等法院刑事判決                 95年度上易字第776號
上  訴  人  臺灣士林地方法院檢察署檢察官
被      告  甲○○
                      樓
上列上訴人因被告詐欺等案件，不服臺灣士林地方法院95年度易
緝字第5號，中華民國95年2月27日第一審判決（起訴案號：臺灣
士林地方法院檢察署92年度偵字第7956號，併辦案號：同檢察署
92年度偵字第6342號、95年度偵字第2487號），提起上訴，本院
判決如下：
    主  文
原判決撤銷。
甲○○以詐術得財產上不法之利益，未遂，處有期徒刑伍月，如
易科罰金以參百元折算壹日。
    事  實
一、甲○○基於意圖為自己不法所有之概括犯意，先於民國（下
    同）92年6月13日下午2時許，在臺北縣汐止市○○○路40巷
    7弄4號2 樓友人丙○○住處，趁丙○○上廁所之際，竊取丙
    ○○所有置放於房間桌上之臺灣土地銀行VISA信用卡1枚(卡
    號：0000-0000-00 00-0000），得手後，於同年月21日持該
    信用卡至臺北市○○○路○段25 號新賓三溫暖消費，致三溫
    暖服務人員陷於錯誤，誤其為信用卡主人，甲○○乃逕簽署
    「甲○○」於簽帳單上，圖免支付消費金額新台幣（下同）
    6,600 元之利益。惟該三溫暖櫃台人員於核對信用卡時，立
    刻察覺簽名不符，經通知警方前來處理，甲○○始未得逞。
    復於92年8月13日上午10時許，在臺北市○○區○○路108號
    前，見李淑婷所有 (平常由其男友乙○○使用)車號FD7─60
    9 號之重機車停放於路旁，且機車鑰匙仍插在電門上，有機
    可乘，即徒手竊取該機車，作為代步之用，嗣於翌日上午11
    時30分許，騎乘該機車行經臺北市○○區○○路243 號前時
    ，適為乙○○發現，旋報警查獲。
二、案經臺北市政府警察局內湖分局報請臺灣士林地方法院檢察
    署檢察官偵查後聲請簡易判決處刑，經原審認不宜以簡易判
    決處刑，改依通常程序審理。
    理  由
一、上揭事實，業據被告甲○○於本院審理時均坦承不諱，核與
    證人即被害人丙○○、乙○○於警、偵訊中所述情節相符，
    復有失竊報告1紙、贓物認領保管收據2份及失竊機車、鑰匙
    照片3 幀附卷可稽，足徵其自白與事實相合，可以採信，事
    證明確，被告犯行均堪以認定，應予依法論科。
二、核被告所為，第1次犯行係犯刑法第320條第1 項普通竊盜罪
    及同法第339條第3項、第2項詐欺得利未遂罪，第2次犯行係
    犯刑法第320條第1項普通竊盜罪；先後2次竊盜犯行(即竊取
    機車及信用卡），時間緊接，所犯構成要件相同之罪名，顯
    係基於概括之犯意，為連續犯，應依刑法第56條之規定論以
    一罪；惟所犯前揭普通竊盜與詐欺得利未遂2 罪間，核有方
    法與目的之牽連關係，為牽連犯，應從一重之詐欺得利未遂
    罪處斷。又94年1月7日刑法修正施行後，刑法分則編所定罰
    金之貨幣單位為新臺幣；94年1月7日刑法修正時，刑法分則
    編未修正之條文定有罰金者，自94年1月7日刑法修正施行後
    ，就其所定數額提高為30倍，刑法施行法第1-1條第1項、第
    2項前段定有明文，本件被告所犯刑法第320條第1 項普通竊
    盜罪、第339條第3項以及第2項詐欺得利未遂罪，均屬94年1
    月7 日刑法修正時，刑法分則編未修正之條文定有罰金者，
    於94年1月7日刑法修正施行後，比較新舊法之前，自應就其
    所定罰金刑之數額提高為30倍，但於新舊法比較之後，仍適
    用修正前之刑法，並此敘明。至聲請簡易判決處刑書雖漏未
    就被告於92年6月13 日竊取信用卡及持卡消費之犯行一併起
    訴，惟此犯行與竊取機車部分既具有如上所述之連續犯及牽
    連犯，屬於裁判上一罪，自為起訴效力所及，應併予審究，
    附此敘明。末查，被告竊取他人信用卡，並持以消費，但因
    簽名不符，立刻被發覺，尚未得逞，猶在詐欺得利犯罪之未
    遂階段，為未遂犯。
三、本件被告行為後，刑法第56條連續犯之規定，業於94年1月7
    日修正公布刪除，並於95年7月1日施行，則被告之犯行，因
    行為後新法業已刪除連續犯之規定，此刪除雖非犯罪構成要
    件之變更，但顯已影響行為人刑罰之法律效果，自屬法律有
    變更，依新法第2條第1項規定，比較新、舊法結果，仍應適
    用較有利於上訴人即被告之行為時法律即依舊法論以連續犯
    (最高法院95年第8次刑事庭會議決議參照）；同理，牽連犯
    亦應依舊法第55 條論以牽連犯。又現行刑法施行法第1-1條
    第1項規定中華民國94年1月7 日刑法修正施行後，刑法分則
    編所定罰金之貨幣單位為新臺幣；第2項前段規定94年1 月7
    日刑法修正時，刑法分則編未修正之條文定有罰金者，自94
    年1月7日刑法修正施行後，就其所定數額提高為30倍，本件
    前開刑法第339條及320條係屬於「94年1月7日刑法修正時，
    刑法分則編未修正之條文定有罰金者」，於法律比較適用之
    前自應就新法之法定刑變更為新臺幣並提高其金額為30倍，
    但比較結果則適用舊法。又刑法修正施行前第25條第2 項規
    定：「未遂犯之處罰，以有特別規定者為限。」，第26條前
    段規定：「未遂犯之處罰，得按既遂犯之刑減輕之。」，而
    修正後刑法第25條第2 項規定：「未遂犯之處罰，以有特別
    規定者為限，並得按既遂犯之刑減輕之。」，比較結果修正
    後之刑法並非較有利於行為人之被告，則依修正後刑法第 2
    條第1 項前段規定，本件仍應適用修正前刑法第26條前段之
    規定，按既遂犯之刑減輕之，又依被告於犯罪時之刑法第41
    條第1 項前段規定：「犯最重本刑為五年以下有期徒刑以下
    之刑之罪，而受六個月以下有期徒期或拘役之宣告，因身體
    、教育、職業、家庭之關係或其他正當事由，執行顯有困難
    者，得以一元以上三元以下折算一日，易科罰金。」，而行
    為時之易科罰金之折算標準，修正前罰金罰鍰提高標準條例
    第2條前段（現已刪除）規定，就其原定數額提高為100倍折
    算1 日，則本件被告行為時之易科罰金折算標準，應以銀元
    100元以上，300元以下折算一日，如折算為新台幣後，應以
    新台幣300元以上900元以下折算一日。惟刑法修正後第41條
    第1 項前段規定：「犯最重本刑為五年以下有期徒刑以下之
    刑之罪，而受六個月以下有期徒刑或拘役之宣告者，得以新
    台幣一千元、二千元或三千元折算一日，易科罰金。」比較
    修正前後之易科罰金折算標準，以修正前之規定較有利於行
    為人之被告，依修正後刑法第2條第1項前段規定，應適用修
    正前刑法第41條第1 項前段之規定，定其易科罰金之折算標
    準。併此敘明。
四、原審為如上述理由一、二之論斷，審酌被告尚無犯罪前科，
    有臺灣高等法院被告前案紀錄表存卷可按，素行良好，因經
    濟拮据，萌生貪念，致生本案犯行，然於犯後坦承犯行，態
    度尚稱良好等一切情狀，從輕量處已有期徒刑5 月，並依修
    正前刑法第26條前段諭知易科罰金之折算標準。核其認事用
    法，雖無違誤，惟查被告另涉嫌於94年10月27日竊取其兄金
    玉堂之郵局存摺、印鑑、國民身分證，次日憑竊得之印鑑與
    國民身分證再申請補發一本存摺，及11月1日、2日憑補發之
    存摺、印鑑與國民身分證冒領存款、盜刷卡購物，此有公訴
    人移送併辦之95年度偵字第2487號卷證可參，故難認被告於
    本件92年犯罪後無再犯之虞，因而原審所為緩刑之諭知，即
    不能認為適當。
五、公訴人上訴意旨略以，上開95年度偵字第2487號移送併辦部
    分與本件判罪部分，為連續犯，屬裁判上一罪云云。但查本
    件判罪部分之犯罪時間在92年6月及8月間，而移送併辦部分
    則在94年10月、11月間，兩者相距有2年2月之久，犯罪時間
    並非緊接，難認出於概括之犯意，應認係另行起意，屬於數
    罪俱發之獨立數罪，本院無從一併審理，應予退回另行偵查
    。
六、公訴人上訴理由固無可採，為原判決既有緩刑宣告之不當，
    本院仍應將原判決撤銷改判。爰審酌被告一切犯罪情狀，處
    以如主文所示之刑並諭知易科罰金之折算標準，以資懲儆。
七、被告經合法傳喚，無正當理由不到庭，依法不待其到庭陳述
    逕行判決，並此敘明。
據上論斷，應依刑事訴訟法第369條第1項前段、第364條、第299
條第1項前段、第371條，刑法第320條第1項、第339條第3項、第
2 項、第2條第1項、修正前刑法第26條前段、第56條、第55條、
第41條第1 項、刑法施行法第1條之1，修正前罰金罰鍰提高標準
條例第1條前段、第2條，判決如主文。
本案經檢察官鄭富銘到庭執行職務。
中    華    民    國    95    年    7     月    13    日
                  刑事第一庭    審判長法  官  蔡長溪
                                      法  官  陳春秋
                                      法  官  陳祐治
以上正本證明與原本無異。
不得上訴。
                                      書記官  蔡慧娟
中    華    民    國    95    年    7     月    13    日
附錄：本案論罪科刑法條全文
刑法第320條 (普通竊盜罪、竊佔罪)
意圖為自己或第3 人不法之所有，而竊取他人之動產者，為竊盜
罪，處五年以下有期徒刑、拘役或五百元以下罰金。
意圖為自己或第3 人不法之利益，而竊佔他人之不動產者，依前
項之規定處斷。
前二項之未遂犯罰之。
刑法第339條 (普通詐欺罪)
意圖為自己或第3人不法之所有，以詐術使人將本人或第3人之物
交付者，處五年以下有期徒刑、拘役或科或併科1000元以下罰金
。
以前項方法得財產上不法之利益或使第 3 人得之者，亦同。
前二項之未遂犯罰之。


司法院資訊處製作；財團法人民間司法改革基金會備份。
